【裁判字號】    97,財管,2
【裁判日期】    970321
【裁判案由】    指定遺產管理人
【裁判全文】
臺灣宜蘭地方法院民事裁定               97年度財管字第2號
聲  請  人  臺灣宜蘭地方法院檢察署檢察官
非訟代理人  甲○○
上列聲請人聲請選任遺產管理人事件，本院裁定如下：
    主      文
選任丁○○（女，民國○○年○月○日生，身分證統一編號：Ｚ00000
0000號，住宜蘭縣宜蘭市○○路4之1號）為被繼承人乙○○（男
，民國○○年○月○○日生，身分證統一編號：Ｚ000000000號，民國
96年8月30日死亡，生前最後住所：宜蘭縣宜蘭市○○路4之1號
）之遺產管理人。
程序費用由被繼承人乙○○之遺產負擔。
    理      由
一、按繼承開始時，繼承人有無不明，而無親屬會議或親屬會議
    未於一個月內選定遺產管理人者，利害關係人或檢察官得聲
    請法院選任遺產管理人；又先順序繼承人均拋棄其繼承權時
    ，由次順序之繼承人繼承，其次順序繼承人有無不明或第四
    順序之繼承人均拋棄其繼承權者，準用關於無人承認繼承之
    規定，民法第1178條第2項、第1176條第6項分別定有明文。
    由是可知，繼承人均拋棄其繼承權者，利害關係人或檢察官
    得聲請法院選任遺產管理人。
二、本件聲請意旨略以：被繼承人乙○○業於民國96年8月30日
    死亡，而乙○○之各順位繼承人即林振雄、丁○○、丙○、
    林怡萱、林江阿戍、林振崧、林振順、林添喜、林添福均已
    拋棄繼承，經本院以96年度繼字第262號准予備查在案，是
    乙○○已無繼承人，爰依法聲請選任被繼承人乙○○之遺產
    管理人等語。
三、上開事實，業經本院依職權調閱96年度繼字第262號拋棄繼
    承事件卷宗查核屬實，聲請人之主張，應堪信為真實。故本
    件繼承開始時，既有繼承人出面拋棄繼承，且法定繼承人均
    拋棄繼承權，其情形應與民法第1176條第6項「其次順序繼
    承人有無不明或第四順序之繼承人均拋棄其繼承權者」之構
    成要件相當，應準用無人承認繼承之規定，法院自有依檢察
    官之聲請選任被繼承人之遺產管理人之必要。
四、經查，丁○○為被繼承人乙○○之配偶，其對被繼承人之財
    產情況應知之最詳，其到庭表示有意願擔任被繼承人乙○○
    之遺產管理人；又財政部國有財產局臺灣北區辦事處宜蘭分
    處派員到庭陳述「沒有意願擔任遺產管理人，因為乙○○的
    遺債應大於遺產」等語，而聲請人亦不反對由丁○○擔任被
    繼承人之遺產管理人。綜上，本院認由丁○○擔任乙○○之
    遺產管理人尚屬合適，爰選任丁○○為乙○○之遺產管理人
    。
五、依非訟事件法第21條第2項、民事訴訟法第78條，裁定如主
    文。
中    華    民    國    97    年    3     月    21    日
                  臺灣宜蘭地方法院家事法庭
                      法  官  周健忠
以上正本與原本無異。
如不服本裁定，應於裁定送達後10日內向本院提出抗告狀（應附
繕本）。
中    華    民    國    97    年    3     月    21    日
                      書記官  姚國華


司法院資訊處製作；財團法人民間司法改革基金會備份。
